【裁判字號】    89,判,1299
【裁判日期】    890428
【裁判案由】    綜合所得稅
【裁判全文】
行  政  法  院  判  決                          八十九年度判字第一二九九號
    原      告  甲○○
    被      告  財政部臺灣省中區國稅局
右當事人間因綜合所得稅事件，原告不服行政院中華民國八十八年三月四日台八八訴
字第○八一八二號再訴願決定，提起行政訴訟。本院判決如左︰
    主  文
原告之訴駁回。
    事  實
緣原告民國八十二年度綜合所得稅結算申報，被告以原告及其配偶陳楊慧雲係環隆高
分子股份有限公司（以下簡稱環隆公司）股東，當年度取得環隆公司未分配盈餘增資
配股合計新台幣（下同）二五○、四三○元，因環隆公司未依規定向事業主管機關申
請核發完成證明，不得適用緩課規定，乃依促進產業升級條例施行細則第四十七條第
三項規定合併核定原告八十二年度綜合所得總額為七八八、九六三元，應補稅額一五
、○二六元並加計利息四、二二七元。原告不服，就取得環隆公司增資配股不適用緩
課之營利所得及加計利息部分，申請復查結果，除加計利息部分獲准減列四二九元外
，其餘未獲變更，原告仍未甘服，提起訴願、再訴願，遞遭決定駁回，遂提起行政訴
訟。茲摘兩造訴辯意旨如次：
原告起訴意旨略謂︰一、環隆公司八十二年度辦理轉增資並申請緩課股東所得稅在案
，雖該公司因經營不善倒閉，致未依規定向事業主管機關申請核發完成證明，然其發
生原因不能歸責於原告，且該公司所有資產已由債權銀行拍賣後，仍欠甚多債務，原
告並未取得該部分所得，豈有課徵所得稅之理？二、又原告之配偶陳楊慧雲於八十三
年過世，原擁有之該部分股權亦已以遺產分配完成。若被告所辯為有理，則原告之配
偶八十二年核定之所得額一一八、三七○元，因遺產分配完成發生於核准之緩課期間
，先於該公司未依規定向事業主管機關申請核發完成證明，則該部分所得亦應從原告
之所得額減除後再核計補徵原告八十二年度綜合所得稅額。三、綜上事證，被告核定
稅額即於法不合，一再訴願決定維持原處分亦於法無據，請判決撤銷一再訴願決定及
原處分，以維原告之權益等語。
被告答辨意旨略謂︰一、按「公司以其未分配盈餘增資供左列之用者，其股東因而取
得之新發行記名股票，免予計入該股東當年度綜合所得額．．．一、增置或更新從事
生產、提供勞務、．．．．等用之機器、設備或運輸設備者。．．．」、「適用本條
例第十六條、第十七條之公司或創業投資事業未依第三十七條至第四十五條規定期限
向管轄稽徵機關申報，或未依規定取得主管機關核發之完成證明或轉投資之重要事業
未依限完成者，由管轄稽徵機關追繳其當年度股東所得稅，並自當年度所得稅結算申
報屆滿之次日起至繳納之日止，依郵政儲金匯業局一年期定期存款利率，按日加計利
息，一併徵收。」分別為促進產業升級條例第十六條第一款及同條例施行細則第四十
七條第三項所明定。二、本件原告及其配偶陳楊慧雲係環隆公司之股東，八十二年度
該公司利用八十年度未分配盈餘七、五○○、○○○元辦理轉增資，並申請緩課股東
所得稅，嗣經財政部台灣省北區國稅局查明該公司未依規定向事業主管機關申請核發
完成證明，不適用緩課之獎勵，被告乃於八十六年十一月五日以北區國稅二第八六一
一三二七○號函通報補徵股東所得稅，乃核計原告及其配偶八十二年度營利所得分別
為一三二、○六○元及一一八、三七○元，核定補徵當年度所得稅一五、○二六元並
加計利息四、二二七元一併徵收。原告不服，主張該公司八十三年初發生財務危機遭
主管機關命令解散，原應完成之投資計畫半途而廢，非但盈餘分配未取得，原投資亦
遭損失，不應補稅且應計投資損失云云，經查環隆公司利用八十年度未分配盈餘七、
五○○、○○○元辦理轉增資，並申請緩課股東所得稅，經財政部台灣省北區國稅局
查明該公司未依規定向事業主管機關申請核發完成證明，不適用緩課之獎勵；又查原
告等並未轉讓系爭股票，且該公司尚未辦理清決算，是原告就系爭所得亦無辦理結算
申報，原核定依前揭規定核定原告八十二年度營利所得，尚無不合。至加計利息部分
，依財政部七十九年五月十八日台財稅第七九○一○五九一五號函規定，逾期繳納各
項稅款，依法應行加計利息之利率標準，應依該年一月一日郵政儲金匯業局之一年期
定期存款利率辦理。本件原依限繳日之郵政儲金匯業局之一年期定期存款利率核算，
顯有未合，復查後重行計算為三、七九八元，亦無不合，一再訴願決定並持與被告相
同論見予以駁回。三、經查原告及其配偶營利所得於八十二年度該轉增資基準日業已
取得，其如符合促進產業升級條例第十六條規定者，自可適用免予計入其當年度綜合
所得稅，如未能符合，自應依同條例施行細則第四十七條第三項及所得稅法第十四條
第一項第一類規定歸課當年度綜合所得稅；且查環隆公司經科學工業園區管理局於八
十六年五月二十四日（八六）園商字第一○二○○號函撤銷登記，該公司迄至撤銷登
記前尚未向科學園區管理局申請核發八十年度未分配盈餘增資置生產設備完成證明書
，有該科學園區管理局八十六年十月二十三日八六園商字第二一九七一號函附卷可稽
，是已不符合緩課規定，自應合併取得年度課稅，原告所訴核無足採。至其訴稱其配
偶擁有該部分股權已作遺產分配並繳納遺產稅，是應從其所得額中減除乙節，經查遺
產稅課徵標的係以被繼承人死亡時遺有財產為限，本件原告配偶八十三年度死亡時系
爭股權既未轉讓，即應視為遺產計課遺產稅，核與本案取得股票不符合緩課規定，應
合併取得年度課徵綜合所得稅，係屬二事，原告顯係誤解，併此陳明。基上論結，請
將原告之訴駁回等語。
    理  由
按「個人之綜合所得總額，以其全年左列各類所得合併計算之：第一類：營利所得：
公司股東所獲分配之股利總額、．．．」、「公司以其未分配盈餘增資供左列之用者
，其股東因而取得之新發行記名股票，免予計入該股東當年度綜合所得額．．．一、
增置或更新從事生產、提供勞務、．．．．等用之機器、設備或運輸設備者。．．．
」、「適用本條例第十六條、第十七條之公司或創業投資事業未依第三十七條至第四
十五條規定期限向管轄稽徵機關申報，或未依規定取得主管機關核發之完成證明或轉
投資之重要事業未依限完成者，由管轄稽徵機關追繳其當年度股東所得稅，並自當年
度所得稅結算申報屆滿之次日起至繳納之日止，依郵政儲金匯業局一年期定期存款利
率，按日加計利息，一併徵收。」分別為所得稅法第十四條第一項第一類、促進產業
升級條例第十六條第一款及同條例施行細則第四十七條第三項所明定。本件原告及其
配偶陳楊慧雲係環隆公司之股東，八十二年度分別取得環隆公司未分配盈餘增資配股
一三二、○六○元及一一八、三七○元，因環隆公司未依規定向事業主管機關申請核
發完成證明，不得適用緩課之規定，乃依促進產業升級條例施行細則第四十七條第三
項規定合併核定原告八十二年度綜合所得總額為七八八、九六三元，應補稅額一五、
○二六元並加計利息四、二二七元。原告主張系爭盈餘所得並未取得且投資皆已損失
，亦未有轉讓，非但不應補增所得稅且應計損失，故就取得環隆公司增資配股不適用
緩課之營利所得及加計利息部分，申經被告復查決定，以環隆公司利用八十年度未分
配盈餘七、五○○、○○○元，於八十二年度辦理轉增資，並申請緩課股東所得稅，
經財政部北區國稅局查明該公司未依規定向事業主管機關申請核發完成證明，不適用
緩課之獎勵；又查原告並未轉讓系爭股票，且該公司尚未辦理清決算，是原告既未就
該所得部分辦理結算申報，被告依規定核定其八十二年度營利所得，尚無不合。至加
計利息部分，依財政部七十九年五月十八日台財稅第七九○一○五九一五號函規定，
逾期繳納各項稅款，依法應行加計利息之利率標準，應依該年一月一日郵政儲金匯業
局之一年期定期存款利率辦理，原依限繳日之郵政儲金匯業局之一年期定期存款利率
核算，顯有未合，復查後應重行計算為三、七九八元。原告循序起訴主張：環隆公司
八十二年度辦理轉增資並申請緩課股東所得稅在案，雖該公司因經營不善倒閉，致未
依規定向事業主管機關申請核發完成證明，然其發生原因不能歸責於原告，且該公司
所有資產已由債權銀行拍賣後，仍欠甚多債務，原告並未取得該部分所得，豈有課徵
所得稅之理？又原告之配偶陳楊慧雲於八十三年過世，原擁有之該部分股權亦已以遺
產分配完成。若被告所辯為有理，則原告配偶八十二年度核定之所得額一一八、三七
○元，因遺產分配完成發生於核准之緩課期間，先於該公司未依規定向事業主管機關
申請核發完成證明，則該部分所得亦應從原告之所得額減除後再核計補徵原告八十二
年度綜合所得稅額云云。經查環隆公司八十二年度利用未分配盈餘辦理轉增資，並申
請緩課股東所得稅，原告及其配偶於當年度轉增資基準日業已取得環隆公司未分配盈
餘增資配股之營利所得一三二、○六○元及一一八、三七○元，此有環隆公司八十二
年度營利事業投資人盈餘分配表附原處分卷可稽，如環隆公司符合促進產業升級條例
第十六條之規定，該營利所得自可適用免予計入原告當年度之綜合所得稅，僅因環隆
公司未依規定向事業主管機關申請核發完成證明，致未能符合上述緩課之獎勵，是依
促進產業升級條例施行細則第四十七條第三項及所得稅法第十四條第一項第一類規定
自應歸課原告當年度之綜合所得稅。且查環隆公司前經經濟部八十四年八月九日經（
八四）商字第八四二一八○四五號函命令解散登記，並經科學工業園區管理局八十六
年五月二十四日（八六）園商字第一○二○○號函撤銷登記，該公司迄至撤銷登記前
尚未向科學園區管理局申請核發八十年度未分配盈餘增資置生產設備完成證明書，有
該科學園區管理局八十六年十月二十三日八六園商字第二一九七一號函附卷足憑。是
系爭營利所得已不符合緩課規定，洵無疑義，自應合併原告取得之年度課稅。又查遺
產稅課徵標的係以被繼承人死亡時遺有財產者為限，原告之配偶八十三年度死亡時系
爭股權既未轉讓，即應視為遺產計課遺產稅，核與本件係因前所取得之股利不符合緩
課所得稅之規定，應合併取得年度課徵綜合所得稅，係屬二事，原告訴稱其配偶擁有
該部分股權已作遺產分配並繳納遺產稅，是應從其所得額中減除乙節，不無誤會。是
被告就原告及其配偶八十二年度取得環隆公司未分配盈餘增資配股之營利所得，不得
適用緩課之規定，乃合併核定原告八十二年度綜合所得總額及應補稅額並加計利息，
一併徵收。揆諸首揭規定，經核並無違誤，一再訴願決定遞予維持，俱無不合。原告
起訴意旨難認有理由，應予駁回。
據上論結，本件原告之訴為無理由，爰依行政訴訟法第二十六條後段，判決如主文。
中    華    民    國     八十九      年      四      月     二十八      日
                    行 政 法 院 第 五 庭
                                審 判 長 評  事      廖  政  雄
                                         評  事      趙  永  康
                                         評  事      沈  水  元
                                         評  事      林  清  祥
                                         評  事      姜  仁  脩
右  正  本  證  明  與  原  本  無  異
                                         法院書記官  葛  雅  慎
中    華    民    國     八十九      年      四      月     二十八      日


司法院資訊處製作；財團法人民間司法改革基金會備份。
